臺灣高雄地方法院民事裁定
109年度消債更字第342號
聲  請  人  王俐君  
0000000000000000

0000000000000000

0000000000000000

代  理  人  李淑妃律師
上列當事人因消費者債務清理事件聲請更生，本院裁定如下：
    主  文
聲請人王俐君自中華民國一一○年一月二十六日下午四時起開始
更生程序。
命司法事務官進行本件更生程序。
    理  由
一、聲請意旨略以：伊無力清償債務，曾於民國109年7月27日向
    本院聲請調解債務清償方案，惟調解不成立。又伊未經法院
    裁定開始清算程序或宣告破產，爰聲請更生等語。
二、按債務人不能清償債務或有不能清償之虞者，得依本條例所
    定更生或清算程序，清理其債務。債務人無擔保或無優先權
    之本金及利息債務總額未逾新臺幣（下同）12,000,000元者
    ，於法院裁定開始清算程序或宣告破產前，得向法院聲請更
    生。法院開始更生程序之裁定，應載明其年、月、日、時，
    並即時發生效力。法院裁定開始更生或清算程序後，得命司
    法事務官進行更生或清算程序，必要時得選任律師、會計師
    或其他適當之自然人或法人一人為監督人或管理人。消費者
    債務清理條例（下稱消債條例）第3條、第42條第1項、第45
    條第1項及第16條第1項分別定有明文。
三、經查：
  ㈠聲請人前於109年7月27日向本院聲請調解債務清償方案，經
    本院109年度司消債調字第435號受理，於同年8月19日調解
    不成立，聲請人並於同日以言詞聲請更生等情，業經本院調
    閱上開調解卷宗核閱無訛，並有調解程序筆錄可參（見司消
    債調卷第51頁），依消費者債務清理條例施行細則第44條之
    3規定，聲請人於前置調解不成立後聲請更生，應屬合法。
  ㈡次查，聲請人於107年及108年度申報所得均為0元，然其自陳
    向本院聲請更生前2年內有從事家庭代工之所得共360,000元
    （即每月15,000元），名下無財產，勞工保險投保於高雄市
    裱褙服務業職業工會，其為要保人之國泰人壽3張保單均無
    解約金，另2張國泰人壽保單則於106年7月14日變更要保人
    為長女李沛臻。又聲請人自陳從事家庭代工，雇主為其配偶
    李春江之胞姐李春緩，工作地點位於左營區天祥二路之家庭
    工作室，工作內容為加工裝飾用串珠（如佛珠、水晶等）、
    送貨及批貨，工資為1日500元領現，每月薪資15,000元，未
    領取社會局補助，長女李沛臻（83年生）及長子李紹華（84
    年生）均未給付聲請人扶養費等情，有財產及收入狀況說明
    書（司消債調卷第2至4頁）、收入切結書（司消債調卷第9
    頁、本案卷第38頁）、財團法人金融聯合徵信中心前置協商
    專用債權人清冊（司消債調卷第11至12頁）、信用報告（司
    消債調卷第14頁）、財政部高雄國稅局107年及108年度綜合
    所得稅各類所得資料清單及總歸戶財產查詢清單（司消債調
    卷第15至16頁、本案卷第27頁）、戶籍謄本（司消債調卷第
    17頁）、勞工保險被保險人投保資料表（司消債調卷第18頁
    ）、商業保險投保資料查詢結果表（本案卷第40頁）、高雄
    市政府社會局社會福利資訊料查詢表（本案卷第15至16頁）
    、國泰人壽保險股份有限公司函（本案卷第20至21頁、本案
    卷第63至64頁）、債權人清冊（本案卷第25至26頁）、存摺
    （本案卷第28至37頁）、李春緩出具證明書（本案卷第61頁
    ）在卷可參。故本院審酌上情，認為核算聲請人目前償債能
    力之基礎以每月15,000元為基準。
  ㈢關於聲請人個人日常必要支出部分，按債務人必要生活費用
    ，以最近一年衛生福利部或直轄市政府所公告當地區每人每
    月最低生活費一點二倍定之，消債條例第64條之2第1項定有
    明文。本院參酌衛福部社會司所公告110年度高雄市最低生
    活費標準為13,341元，則聲請人每月生活所必需除有特殊情
    形並有證據證明者外，自宜以此數額之1.2倍即16,009元為
    度，始得認係必要支出。又上開最低生活費用之標準，係照
    當地近1年平均每人消費支出60％，依其基準之家庭收支調查
    報告調查表格式示有關經常性支出之調查項目，其原即包括
    利息支出、食品、衣著、房租及水費、電費、醫療保健、交
    通、娛樂、教育等基本生活需求；聲請人陳稱與配偶李春江
    及2名子女同住於李春緩名下房屋，每月租金10,000元由同
    住之4人共同分攤等語（見司消債調卷第54頁及反面），並
    提出李春緩出具之證明書為佐（本案卷第42頁），
　　另查李春江亦向本院聲請更生，業於109年3月3日以108年度
    消債更字第376號裁定開始更生程序，現由司法事務官以109
    年度司執消債更字第46號審核其更生方案中，而參酌李春江
    於其更生案件之前置調解程序中曾稱：「支出部分，我哥哥
    、姐姐都會幫忙我。（司法事務官問：是否如果你狀況不好
    的時候，姐姐不會跟你收那麼多的房租？）對。」（見本院
    108年度司消債調字第438號調解程序筆錄），本院復衡酌聲
    請人之2名子女均已成年、均投保勞保，長女並有申報薪資
    所得（參本案卷第66至73頁），其等既未對聲請人負擔扶養
    義務，及聲請人本身尚有債務未清償之情形下，該筆房租縱
    認屬實，亦應由2名成年子女負擔，而非屬聲請人之必要支
    出，故於計算聲請人個人每月必要生活費時，即應自前開已
    包括聲請人居住費用在內，扣除相當於房租支出所佔比例24
    .36％，俾免重複計列費用，而符公平之旨，則依此計算之結
    果，聲請人每月之生活所必需在不含居住費用之情形下，即
    應為12,109元【計算式：16,009－（16,009×24.36%）＝12,10
    9】。
  ㈣綜上所述，以聲請人現每月收入15,000元為其償債能力基準
    ，扣除個人必要生活費12,109元後，餘2,891元，而聲請人
    目前負債總額為4,581,672元（參司消債調卷第35頁以下，
    包含：花旗銀行、新光銀行、陽信銀行、永豐銀行、安泰銀
    行、遠東銀行、元大銀行、台新銀行、台灣金聯資產公司、
    新加坡商艾星國際公司、台灣大哥大公司），以聲請人每月
    所餘按月攤還結果，需約132年（計算式：4,581,672÷2,891
    ÷12≒132.1）始能清償完畢，應認其已不能清償債務。此外
    ，聲請人無擔保或無優先權之債務總額未逾12,000,000元，
    且無消債條例第6條第3項、第8條或第46條各款所定駁回更
    生聲請之事由存在，則聲請人聲請更生為有理由，應予准許
    ，爰命司法事務官進行本件更生程序。
四、依消債條例第11條第1項、第45條第1項，裁定如主文。
中　　華　　民　　國　　110 　年　　1 　　月　　26　　日
                  民事庭　法　官  　賴寶合
以上正本係照原本作成。
本裁定不得抗告。
中　　華　　民　　國　　110 　年　　1 　　月　　26　　日
                          書記官    胡美儀